【裁判字號】    98,台抗,976
【裁判日期】    981217
【裁判案由】    聲請證據保全
【裁判全文】
最高法院民事裁定              九十八年度台抗字第九七六號
抗  告  人  宏胤企業有限公司
法定代理人  甲○○○
訴訟代理人  潘銘祥律師
上列抗告人因與相對人東亞建築經理股份有限公司等間聲請證據
保全事件，對於中華民國九十八年十月二十九日台灣高等法院裁
定（九十八年度聲字第三八八號），提起抗告，本院裁定如下：
    主  文
抗告駁回。
抗告訴訟費用由抗告人負擔。
    理  由
按證據有滅失或礙難使用之虞，或經他造同意者，得向法院聲請
保全；就確定事、物之現狀有法律上利益並有必要時，亦得聲請
為鑑定、勘驗或保全書證。且保全證據之聲請，應表明應保全之
證據，並釋明應保全之理由，此觀民事訴訟法第三百六十八條第
一項、第三百七十條之規定即明。所謂證據有滅失之虞，係指供
為證據之材料本體，有消失之危險；至證據有礙難使用之虞，係
指證據若不即為保全，將有不及調查使用之危險者而言。且證據
保全之目的在防止證據之滅失，或難以使用，致影響裁判之正確
；苟證據並非即將滅失，致有時間上之急迫性，而得於調查證據
程序中為調查者，訴訟當事人原得於調查證據程序中聲請調查即
可，自無保全證據之必要。本件抗告人以：伊因與第三人廣昌開
發建設股份有限公司（下稱廣昌公司）間不動產買賣交易，對相
對人提起損害賠償之訴（下稱系爭損害賠償訴訟），有賴(一)廣昌
公司設於相對人國泰世華商業銀行股份有限公司（下稱國泰世華
銀行）松江分行帳號000000000000之帳戶（下稱廣昌公司帳戶）
之開戶及所有存、提款明細資料、(二)國泰世華銀行松江分行帳號
000000000000相對人東亞建築經理股份有限公司（下稱東亞公司
）受信託財產專戶（下稱信託帳戶）之所有存入、支出明細資料
、(三)廣昌公司以其所有坐落台北市○○區○○段二小段465、466
、467、469、470、471、472及473地號土地所有權全部向國泰世
華銀行申辦抵押貸款（下稱系爭貸款）之全案資料（含撥款及貸
款人逾期情形）、(四)東亞公司管理廣昌公司信託財產之所有（專
款專用）明細及憑證等證據（下分稱證據(一)、證據(二)、證據(三)、
證據(四)）證明伊之主張。然於系爭損害賠償訴訟中，國泰世華銀
行松江分行覆法院函隱瞞東亞公司會章管理廣昌公司帳戶之事實
，復相對人對於聲請人一再聲請法院命其說明前述(二)(三)(四)項證據
內容，均未置理，聲請人恐上揭證據實體有滅失或礙難使用之虞
等語，聲請保全上述四項證據。原法院以：聲請人已對相對人提
起系爭損害賠償訴訟，其第二審上訴事件正由原法院審理中。況
國泰世華銀行松江分行已查覆東亞公司並無會章控管廣昌公司帳
戶，且國泰世華銀行已提出其就廣昌公司借款之撥付款項情形；
東亞公司係依其與國泰世華、台北市農會、廣昌公司間之信託契
約，受委託管理信託專戶，證據(二)(四)資料非聲請人與東亞公司間
之文書資料，且涉及第三人業務秘密事項，依民事訴訟法第三百
四十四條第二項規定，相對人得拒絕提出；證據(三)乃系爭貸款抵
押權人行使權利必須保存使用之資料，於廣昌公司還清貸款前，
尚無滅失之虞；認聲請人未能釋明前開證據有何滅失或礙難使用
之虞，或不即為保全，將有不及調查使用之危險之情形，自與聲
請保全證據之要件有間，因而裁定駁回其保全證據之聲請。依首
開說明，於法並無違誤。抗告意旨，猶執陳詞指摘原裁定不當，
求予廢棄，非有理由。
據上論結，本件抗告為無理由。依民事訴訟法第四百九十五條之
一第一項、第四百四十九條第一項、第九十五條、第七十八條，
裁定如主文。
中    華    民    國  九十八  年   十二   月   十七   日
                      最高法院民事第七庭
                          審判長法官  劉  福  聲
                                法官  鄭  玉  山
                                法官  黃  義  豐
                                法官  劉  靜  嫻
                                法官  袁  靜  文
      本件正本證明與原本無異
                                      書  記  官
中    華    民    國  九十八  年   十二   月   三十   日
                                                      Q

司法院資訊處製作；財團法人民間司法改革基金會備份。
